【裁判字號】    95,台上,4639
【裁判日期】    950824
【裁判案由】    違反毒品危害防制條例
【裁判全文】
最高法院刑事判決            九十五年度台上字第四六三九號
    上  訴  人  甲○○
                        巷3弄.
                        （另案在台灣台北監獄台北分監執行
                          中）.
上列上訴人因違反毒品危害防制條例案件，不服台灣高等法院中
華民國九十五年六月一日第二審更審判決（九十四年度上重更(二)
字第五五號，起訴案號：台灣桃園地方法院檢察署八十九年度偵
字第一七０一六號），提起上訴，本院判決如下：
    主  文
原判決撤銷，發回台灣高等法院。
    理  由
本件原判決認定上訴人甲○○意圖營利，以不詳途徑取得第一級
毒品海洛因、第二級毒品甲基安非他命，並備妥分裝袋、不明成
份之白色粉末（用以混充入毒品內）及電子秤、研磨機等工具，
於民國八十九年十月初，在桃園縣中壢市○○○路「統領保齡球
館」內，以總價為新台幣（下同）五萬元，同時販賣海洛因、安
非他命各半兩予林宗德，林宗德並未當場支付價款。嗣於八十九
年十一月四日凌晨四時四十九分三十三秒許，林宗德在桃園縣平
鎮市○○路「好伯春汽車旅館」303室，以0000000000 號行動電
話，撥打上訴人持用之0000000000號行動電話，通知上訴人已備
妥前開價金五萬元，可前來取款。上訴人於接獲電話後，遂駕駛
PG－3886號賓士轎車，載同理容小姐吳馥佑（業經檢察官為不起
訴處分），同時攜帶原判決附表（下稱「附表」）壹所示之海洛
因、安非他命、器具，前往「好伯春汽車旅館」303 室。並將附
表壹編號(一)之1.所示之海洛因置於桌上，再於林宗德面前以小剪
刀將海洛因塊剪成小塊分裝。適警員接獲線報，於該日清晨七時
許至前開房間臨檢，當場查獲如附表壹所示之物；及在林宗德身
上扣得如附表貳所示之物。同日上午十時許、下午五時許，警員
復將上訴人帶往桃園縣中壢市○○街二０八巷九十一號住處搜索
，扣得如上訴人所有附表參所示之物等情。因而撤銷第一審判決
，改判論處上訴人販賣第一級毒品（累犯）罪刑。固非無見。
惟查，(一)、刑法第四十七條第一項規定，受徒刑之執行完畢，或
一部之執行而赦免後，五年以內故意再犯有期徒刑以上之罪者，
為累犯，加重本刑至二分之一。本件原判決事實欄（第一段）記
載上訴人前犯非法販賣化學合成麻醉藥品等罪，定應執行刑五年
十月，於八十七年四月二十四日假釋出監，至八十九年十月二十
九日縮短刑期執行完畢。而該事實欄（第二段）復認定上訴人於
「八十九年十月初」在中壢市統領保齡球館內，以五萬元販賣海
洛因、安非他命各半兩予林宗德（此事實因上訴人已交付毒品予
林宗德，於交付毒品時，即屬販賣毒品既遂）等情。如果無訛，
則上訴人係在前案有期徒刑執行完畢之前、在該案假釋中再犯本
件販賣毒品罪，並非在前案有期徒刑執行完畢後再犯罪，與上述
累犯之構成要件不合。乃原判決竟論處上訴人累犯，自有適用法
則不當之違法。且原判決（第九頁第六列至第二十一列）理由猶
謂，上訴人犯非法販賣化學合成麻醉藥品等二罪，「上揭二罪再
經本院於85年9 月26日以85年度聲字第1309號裁定應執行刑為有
期徒刑5年10月，而於87年4月24日假釋出監，至89年10月29日縮
短刑期屆滿執行完畢，有本院被告全國前案紀錄表在卷為憑，被
告於有期徒刑執行完畢後（被告意圖販賣而持有毒品之最終犯罪
時間於89年11月4日，係在前刑期於89年10月29日屆滿之後）5年
內再犯本件有期徒刑以上之罪，為累犯。」云云，惟原判決並未
論處上訴人犯有意圖販賣而持有毒品罪，是上開論斷亦嫌理由矛
盾。(二)、有罪判決書之事實一欄為適用法令之依據，凡於適用法
令有關之事實必須詳為記載，始足為適用法令之基礎。原判決事
實欄僅謂上訴人「持用」0000000000號行動電話，並未認定該支
電話是否上訴人所有；又記載警察當場在「好伯春汽車旅館」３
０３室內查獲如附表壹所示之物，亦未認定為上訴人所有之物，
則其理由欄述附表壹，其中(一)之２、３、(二)之２、(三)之２，及
附表肆（所載放置附表壹所示毒品之包裝袋等）所示各物為上訴
人所有，應予沒收云云，自失所依據。(三)、本院前次判決（九十
四年度台上字第五四八七號）發回更審意旨指明，本院九十三年
度台上字第二八二五號判決已表明：「第一審檢察官起訴書（其
附表二）記載扣案含毒品殘渣毛刷一支、海洛因磚壓製機二組，
應宣告沒收，依其所述，該毛刷及壓製機似與上訴人販賣毒品之
犯行有關。惟原判決附表三，僅記載『毛刷一支』『壓製機
二組』，並未說明毛刷是否含有毒品殘渣，以及壓製機究否供壓
製海洛因磚之用，而於判決理由敘述壓製機雖為上訴人所有之物
，『然尚無從認定與本件犯行有關，故不為諭知沒收。』云云，
以為交代；至於該毛刷是否含有毒品殘渣，關係宣告沒收所適用
之法律如何，原審亦未詳細認定，均係未盡調查能事等情。乃原
審對此違誤或疑點，恝置不理，並未根究明白及詳細說明，致瑕
疵依然存在，顯屬可議。」等情。但原審對此猶未深入審究，徒
謂「其餘物品則不能證明係被告供本件犯罪所用之物或供犯罪預
備之物，故本院認無併予宣告沒收之必要。」云云（見原判決第
十頁第二十九列至第三十一列），尚嫌調查未盡及理由不備。(四)
、第一審檢察官起訴事實指訴，上訴人「甲○○於民國八十九年
間，向不詳姓名者販入第一級毒品海洛因及第二級毒品安非他命
後」販賣予林宗德等情。此「販入」毒品之事實，究否成立犯罪
，原判決並未審究論斷，僅於事實欄述上訴人「以不詳途徑取
得第一級毒品海洛因、第二級毒品甲基安非他命」云云，以為說
明，自有已受請求事項未予判決之違法。(五)、又上開起訴書（見
其附表一）並謂，在好伯春汽車旅館３０３室內查扣得上訴人所
持「分裝袋六大包」，請宣告沒收等情。但原判決（附表壹、(一)
、之３）卻認定查扣得「分裝袋五大包」應予沒收。二者數量不
符，何以如此？原判決未說明其理由，亦欠允洽。上訴人上訴意
旨，指摘原判決不當，非無理由，應認仍有撤銷發回更審之原因
。至原判決認為無罪（不另為無罪諭知）部分，因與前開發回之
有罪部分，有審判不可分之關係，爰一併發回更審。附此敘明。
據上論結，應依刑事訴訟法第三百九十七條、第四百零一條，判
決如主文。
中    華    民    國  九十五  年    八    月  二十四  日
                      最高法院刑事第四庭
                          審判長法官  吳  雄  銘
                                法官  池  啟  明
                                法官  劉  介  民
                                法官  郭  毓  洲
                                法官  邵  燕  玲
      本件正本證明與原本無異
                                      書  記  官
中    華    民    國  九十五  年    八    月  二十八  日
                                                     Ｒ


司法院資訊處製作；財團法人民間司法改革基金會備份。
